【裁判字號】    89,上易,59
【裁判日期】    890926
【裁判案由】    清償債務
【裁判全文】
臺灣高等法院臺南分院民事判決  八十九年度上易字第五九號  Ｅ
      上  訴  人  許  政  為
      被 上訴 人  國僑建設股份有限公司
                              .
      法定代理人  王  正  上  .
      訴訟代理人  蔡  雪  苓  律師
右當事人間請求清償債務事件，上訴人對於台灣台南地方法院中華民國八十八年十一
月十一日所為八十八年度訴字第八六七號第一審判決，提起上訴，本院判決如左：
      主      文
原判決關於上訴人許政為部分廢棄，發回台灣台南地方法院。
      事      實
甲、上訴人部分：
    一、聲明：求為判決：（一）原判決關於上訴人敗訴部分廢棄。（二）被上訴人
        應給付上訴人許政為新台幣（下同）陸拾貳萬肆仟捌佰陸拾玖元，及自八十
        八年二月二十七日起至清償日止按年息百分之五計算之利息。
    二、陳述：除與原判決記載相同者，予以引用外，補稱：
    （一）查上訴人所請求者係損害賠償，並非請求所有權移轉登記。本件買賣契約
          成立後，因被上訴人與地主有糾紛，致怠於辦理過戶，此應屬給付遲延狀
          態，原審法院八十三年執字第五六六號強制執行事件中，第三人孟慶瑞以
          對被上訴人之債權執行拍賣系爭不動產，致被上訴人喪失所有權人地位，
          而不能移轉所有權予上訴人，此屬給付不能狀態，上訴人於此之後始得行
          使請求權，故本件給付不能之損害賠償，其時效應以被上訴人陷於給付不
          能時起算，而非以最初買賣契約成立時起算，蓋當時未為移轉所有權應屬
          給付遲延，尚未達於給付不能故也。又原審法院八十三年執字第五六六號
          強制執行事件，於八十七年三月三十日第二次分配時，上訴人始知悉受損
          害之金額，是本件損害賠償請求權時效，應自八十七年三月三十日起算。
    （二）上訴人許政為之前手與被上訴人間之買賣契約為真正，為被上訴人所不爭
          執，則上訴人自得請求被上訴人賠償損害。
    三、證據：引用援用第一審所提出之證據。
乙、被上訴人部分：
    一、聲明：求為判決駁回上訴。
    二、陳述：除與原判決記載相同者，予以引用外，補稱伊於原審言詞辯論時已對
        上訴人之追加被告，當庭表示不同意。
    三、證據：援用第一審所提出之證據。
      理      由
一、按第一審之訴訟程序有重大之瑕疵者，第二審法院得廢棄原判決，而將該事件發
    回原法院。但以因維持審級制度認為必要時為限，民事訴訟法第四百五十一條第
    一項定有明文。次按訴狀送達後原告固不得將原訴變更或追加他訴，但經被告同
    意者，則不在此限；被告於訴之變更或追加無異議，而為本案之言詞辯論者，視
    為同意變更或追加，民事訴訟法第二百五十五條第一項第一款、第二項定有明文
    。
二、查本件上訴人許政為於八十八年九月六日在原審具狀追加黃石榮、羅秋蘭、陳再
    得等人為被告（見原審卷第五十三頁以下），並於同月十五日原審言詞辯論時引
    用該追加被告之書狀為其聲明，被上訴人當時並無異議而為本案之言詞辯論（見
    原審卷第六十六頁），雖被上訴人堅稱其對上訴人之追加被告，已當庭表示不同
    意云云，然該日言詞辯論筆錄並無被上訴人不同意上訴人許政為所為訴之追加之
    記載，按民事訴訟法第二百十九條規定：「關於言詞辯論所定程式之遵守，專以
    筆錄證之」，而所謂專以筆錄證之，係指言詞辯論程式之遵守與否，專以筆錄為
    唯一之證據，除偽造、變造之反證外，不許以其他證據證明其記載為不實，是被
    上訴人有無於原審八十八年九月十五日言詞辯論時為不同意上訴人許政為所為訴
    之追加，即應專以該日筆錄證之，是被上訴人所辯其已當庭表示不同意云云，尚
    難採信，其依前揭法文規定，應視為同意上訴人許政為所為訴之追加，本應由原
    審就本訴及所追加之訴一併審理。
三、惟原審竟以裁定駁回上訴人許政為所為訴之追加，未就該追加之訴一併審理判決
    ，此訴訟程序，顯有重大瑕疵，且原審所為駁回上訴人許政為前揭訴之追加之裁
    定，經上訴人許政為提起抗告後，已由本院以八十九年度抗字第二一０號裁定將
    之廢棄，發回原審審理，為維持上訴人許政為及被合法追加而未受判決之當事人
    審級利益，認應廢棄原判決發回原審法院，另為適法之裁判，以符法制，爰不經
    言詞辯論，而為判決。至於本件另二位上訴人即乙○○、甲○○○上訴部分，因
    無訴之追加及維持審級利益之問題，自應由本院繼續審理，附此敘明。
四、據上論結，本件上訴人許政為之上訴為有理由，依民事訴訟法第四百五十一條第
    一項、第四百五十三條，判決如主文。
中      華      民      國    八十九    年      九      月    二十六    日
                                    臺灣高等法院臺南分院民事第二庭
~B1審判長法官  吳    志    誠
~B2      法官  李    文    賢
~B3      法官  葉    居    正
右為正本係照原本作成。
不得上訴。
中      華      民      國    八十九    年      九      月    二十八    日
~B法院書記官  謝    淑    玉


司法院資訊處製作；財團法人民間司法改革基金會備份。
